【裁判字號】    89,台上,5465
【裁判日期】    890914
【裁判案由】    殺人未遂
【裁判全文】
最高法院刑事判決                              八十九年度台上字第五四六五號
    上  訴  人  甲○○
右上訴人因殺人未遂案件，不服台灣高等法院高雄分院中華民國八十九年五月三十一
日第二審判決（八十九年度上訴字第五一七號，起訴案號：台灣澎湖地方法院檢察署
八十八年度偵字第四六一號），提起上訴，本院判決如左：
    主  文
上訴駁回。
    理  由
按刑事訴訟法第三百七十七條規定，上訴於第三審法院，非以判決違背法令為理由，
不得為之。是提起第三審上訴，應以原判決違背法令為理由，係屬法定要件。如果上
訴理由狀並未依據卷內訴訟資料，具體指摘原判決不適用何種法則或如何適用不當，
或所指摘原判決違法情事，顯與法律規定得為第三審上訴理由之違法情形，不相適合
時，均應認其上訴為違背法律上之程式，予以駁回。本件原判決綜合調查證據之結果
，認上訴人甲○○連續犯有刑法第二百七十一條第二項第一項殺人未遂罪之事實，因
而撤銷第一審之科刑判決，改判仍論上訴人以上開罪名，並依刑法第二十六條前段未
遂犯得按既遂犯之刑減輕，及同法第六十二條前段自首減輕之規定，遞減其刑後，量
處有期徒刑柒年，已詳認定犯罪事實之依據及憑以認定之理由，並對上訴人否認係
故意殺人之辯詞，如何不足採信，均已依據卷內資料予以指駁及說明，從形式上觀察
，原判決並無違背法令情形。又刑法第二百七十三條所謂當場激於義憤而殺人，係指
他人所實施之不義行為，在客觀上足以引起公憤，猝然遇合，憤激難忍，因而將其殺
害者而言。本件依原判決所認定之事實，指上訴人先則懷疑被害人曾慶雲等拆散其與
王寶珠之同居關係，繼又不滿曾慶雲等人對其責問，及被害人陳長祿等人向其挑釁，
乃持水果刀先後刺殺曾慶雲、陳長祿胸、腹等人體要害部位，倖經送醫救治始免於難
等情。按被害人之責問、挑釁行為，在客觀上尚不足以引起公憤，原判決未依刑法第
二百七十三條論罪科刑，適用法則核無違誤。原判決理由欄就此雖未說明，但與判決
主旨尚無何影響。再證人林義馨於第一審係供證曾慶雲之左胸腹部有一處八公分深刀
傷（見一審卷第二十二頁正面），並為原判決採為論罪基礎，上訴意旨指林義馨供證
該處刀傷為垂直八公分，顯有誤會。末查，原判決理由三已明審酌上訴人犯罪動機
、目的，與被害人間並無深仇大恨，僅因口角爭執即持刀連殺二人，惟犯後供承犯行
，態度良好等情狀，在法定刑度內科處有期徒刑七年，難謂有理由不備之違法。此外
，上訴人徒憑己意，對原審職權之適法行使及原判決理由已詳為論斷之事項，任意爭
辯，顯與法定上訴第三審之形式要件不符，其上訴違背法律上之程式，應予駁回。
據上論結，應依刑事訴訟法第三百九十五條前段，判決如主文。
中      華      民      國    八十九    年      九      月     十四     日
                              最高法院刑事第七庭
                                  審判長法官  洪  文  章
                                        法官  花  滿  堂
                                        法官  陳  世  淙
                                        法官  洪  佳  濱
                                        法官  張  祺  祥
      右正本證明與原本無異
                                              書  記  官
中      華      民      國    八十九    年      九      月    二十八    日


司法院資訊處製作；財團法人民間司法改革基金會備份。
